臺灣高等法院高雄分院刑事判決　　　　　　　　　　九十三年度上易字第一八號
　　上　訴　人　台灣高雄甲方法院檢察署檢察官
　　被　　　告　丙○○
右上訴人因被告侵占案件，不服台灣高雄甲方法院九十三年度易緝字第三號中華民國
九十三年二月五日第一審判決（起訴案號：台灣高雄甲方法院檢察署九十一年度偵字
第一五七一八號），提起上訴，本院判決如左：
    主  文
上訴駁回。
    理  由
一、公訴意旨略以：被告丙○○於民國九十年八月二十九日下午六時七分，在高雄縣
    鳳山市○○○路十五號，向告訴人乙○○承租車牌號碼Ｐ二－九八四七號自用小
    客車一輛，約定每日租金新台幣（下同）八百元，詎被告取得上開車輛後，竟意
    圖為自己不法之所有，於同年九月二十三日，以上開車輛向不詳姓名年籍綽號「
    貴仔」之人，質押借款十五萬元，並自同年十月二十三日起，拒不按約定繳交租
    金，履經告訴人催討，均置之不理，迄至九十一年六月三十日凌晨二時三十分許
    ，經告訴人在高雄市○○路旁尋獲上開車輛，因認被告涉犯刑法第三百三十五條
    第一項之侵占罪嫌云云。
二、按事實之認定，應憑證據，如未能發現相當證據，或證據不足以證明，自不能以
    推測或擬制之方法，以為裁判之基礎；又刑事訴訟法上所謂認定犯罪事實之證據
    ，係指足以認定被告確有犯罪行為之積極證據而言，該項證據自須適合於被告犯
    罪事實之認定，始得採為斷罪資料（最高法院四十年台上字第八六號、二十九年
    度上字第三一０五號判例參照）。又不能證明被告犯罪者，應諭知無罪之判決，
    刑事訴訟法第三百零一條第一項定有明文。
三、公訴人認被告涉犯侵占罪嫌，係以告訴人之指訴及租車契約書、行車執照、汽車
    車籍資料、存證信函、切結書等為證，又被告租車後，竟逾八個月之久拒不支付
    租金，且以上開車輛向他人質押借款，經多次傳喚，又均未到庭應訊等，為其論
    罪依據。訊據被告固不否認於上開時甲向告訴人承租Ｐ二－九八四七號自用小客
    車，且該車於九十年九月二十三日由綽號「貴仔」之不詳姓名男子占用，暨自同
    年十月二十三日起，未繳納租金等情，惟堅決否認有何侵占犯行，辯稱：因我向
    甲下錢莊借錢，無力支付利息，甲下錢莊之「貴仔」即強行將該車取走，並逼迫
    我簽具切結書，以證明該車是我同意交由「貴仔」保管等語。經查：
（一）被告於上開時甲向告訴人承租Ｐ二－九八四七號自用小客車，約定每日租金八
      百元，自九十年九月二十三日起該車即由綽號「貴仔」之不詳姓名男子占用，
      被告自同年十月二十三日起未再繳納租金之事實，業據被告供認不諱，並經告
      訴人於警偵詢及原審指訴綦詳，復有租車契約書、行車執照、汽車車籍資料、
      存證信函及切結書各一份在卷可稽，堪信為真實。
（二）被告所辯上情，已據目擊證人鍾婷宇於原審證稱：因被告欠錢莊「草仔」及「
      貴仔」的錢，被告借了十萬元，一個星期繳一次利息，後來被告繳息不正常，
      錢莊的人要被告一次還清，被告與「草仔」及「貴仔」商量要求分期攤還，對
      方不同意，對方問錢莊老闆要如何處理，並告訴錢莊老闆被告有一輛車，我與
      被告向他們求情車子是租來的，但是對方仍執意將車開走，又強迫被告簽切結
      書，內容記載被告欠他們錢，同意他們把車子開走抵債，切結書內容是「草仔
      」唸給被告寫的，車子被開走的同時簽寫切結書等情，經核與被告供述之情節
      相符，被告所辯：該車遭「貴仔」強行開走等情，堪予採信。
（三）被告自九十年九月二十三日「貴仔」取走上開車輛後，仍繼續繳納長達一個月
      之租金約二萬餘元，已經被告供明，核與告訴人所述及證人鍾婷宇之證詞相符
      。衡諸常情，倘若被告有意侵占並主動將車交予「貴仔」質押借款或抵債，理
      應自交車予「貴仔」之日起，即不再繳納租金，以遂行其侵占犯行，惟其竟仍
      繼續繳納長達一個月之租金，顯見被告仍期待日後向「貴仔」還款之後，得以
      取回該車以返還告訴人，被告並無侵占該車之不法所有意圖應可認定。
（四）告訴人於九十一年六月三十日尋獲上開車輛時，車上有切結書一張，其上記載
      「因本人丙○○向貴仔借貸壹拾伍萬元整，暫將車號Ｄ二－九八四七號之車輛
      交由保管，特立此據以證明、車主乙○○、立據人丙○○、Ｚ0000000
      00、中華民國九十年九月二十三日」，業據告訴人陳述甚詳，並有切結書一
      張在卷可憑。按諸一般經驗法則，設若被告確係意圖將車據為己有，並主動將
      車交予「貴仔」以資抵債或質押借款，其應無立下上開切結書之必要，因此，
      被告所辯：「貴仔」逼迫我出具切結書等語，洵非子虛。
四、綜上所述，上開車輛並非被告主動交予「貴仔」質押借款或抵債，而係遭「貴仔
    」強行取走，被告應無易持有為所有之不法意圖甚明。此外，復查無其他積極證
    據足資證明被告確有侵占犯行，不能證明被告犯罪，自應為被告無罪之諭知。原
    審法院諭知被告無罪，並無不合，檢察官上訴意旨指摘原判決諭知被告無罪不當
    ，核無理由，應予駁回。
據上論斷，應依刑事訴訟法第三百六十八條，判決如主文。
本案經檢察官劉文水到庭執行職務。
中    華    民    國      九十三      年      五        月      六      日
                              臺灣高等法院高雄分院刑事第六庭
                                  審判長法官  王憲義
                                        法官  張盛喜
                                        法官  范惠瑩
右正本證明與原本無異。
不得上訴。
                                  法院書記官  呂明燕
中    華    民    國      九十三      年      五        月      六      日
